臺灣高等法院刑事判決　　　　　　　　　　　　　九十二年度上易字第三四六七號
　　上　訴　人
　　即　被　告　乙○○
右上訴人因贓物案件，不服臺灣桃園地方法院九十二年度訴字第五六四號，中華民國
九十二年七月三十日第一審判決（起訴案號：臺灣桃園地方法院檢察署九十一年度偵
字第一三一六六號）提起上訴，本院判決如左：
    主  文
原判決撤銷。
乙○○無罪。
    理  由
一、公訴意旨略以：緣韓宥勝（原名韓伸戎）意圖為自己不法之所有，於民國八十八
    年十二月二日晚間九時許，在桃園縣中壢市水尾里五十九之三十六號前，竊得甲
    ○○所有車牌Ｖ五─六五七六號自用小客車（三陽廠、一九九八年份、銀色、一
    五九○ＣＣ、自排車）一輛，乃將該車與其在八十八年十一月間以新台幣（下同
    ）二萬元所收購因肇事全毀之車牌Ｗ二─九三○○ＣＣ號同型車輛（三陽廠、一
    九九九年份、黑色、一五九○ＣＣ、手排車）加以頂拼，於九十一年五月下旬，
    在桃園縣大園鄉○○○路二一○號「佰億汽車修理廠」，交予知情之負責人即被
    告乙○○代售該車。乙○○明知該車經過頂拼，為來路不明之贓物，竟仍予收受
    ，並居中介紹知情之黃舜卿（另移送法院併案審理）向韓伸戎購買該車。嗣經警
    據報，於九十一年六月十二日，在佰億汽車修理廠內查獲該車，始悉上情，因認
    被告乙○○涉犯刑法第三百四十九條第二項牙保贓物罪嫌。
二、訊據被告乙○○堅決否認有何牙保贓物之犯行，辯稱：伊僅同意韓宥勝寄放該車
    ，並未檢查該寄放車，伊確實不知該寄放車為贓車，至九十一年六月五日黃舜卿
    將該車退回不買時，才知悉該車是贓車等語。
三、公訴人認被告乙○○涉犯牙保贓物之罪嫌，無非係以：(一)同案被告韓宥勝、黃舜
    卿於之陳述，(二)被告乙○○經營汽車修理廠，從事中古車買賣的經驗較一般人為
    多，對車輛裝備熟悉及注意程度亦增高等情為其主要論據。
二、按「犯罪事實應依證據認定之，無證據不得認定犯罪事實」；又「不能證明被告
    犯罪或其行為不罰者，應諭知無罪之判決」，刑事訴訟法第一百五十四條第二項
    、第三百零一條第一項分別定有明文。又「事事之認定，應憑證據，如未能發現
    相當證據，或證據不足以證明，自不能以推測或擬制之方法，為裁判基礎。」（
    最高法院四十年台上字第八六號判例參照）。且「認定犯罪事實所憑之證據，雖
    不以直接證據為限，間接證據亦包括在內，然而無論直接證據或間接證據，其為
    訴訟上之證明，須於通常一般之人均不致有所懷疑，而得確信其為真實之程度者
    ，始得據為有罪之認定，倘其證明尚未達到此一程度，而有合理之懷疑存在而無
    從使事實審法院得有罪之確信時，即應由法院為諭知被告無罪之判決。」（最高
    法院七十六年台上字第四九八六號判例參照）。經查：
  (一)、車牌Ｖ五─六五七六號自用小客車（三陽廠、一九九八年份、銀色、一五九０
      ＣＣ、自排車，引擎號碼：ＶＡ─ＡＭ三一三三八號、車身號碼：ＭＡ○七九
      ○○號）一輛為甲○○所有，係於八十八年十二月二日二十一時許在桃園縣中
      壢市水尾里五十九之三十六號前失竊之情，業據證人甲○○於警訊時指證該車
      前保險桿之導流板及霧燈確實為伊加裝的沒錯，且該車有向泰安產物保險公司
      投保，失竊後已獲理賠等語稽詳，並有車輛竊盜、車牌失竊資料各別查詢報表
      ─查詢車輛認可資料、贓物領據、泰安產物保險公司汽車理賠申請書、同意書
      、汽車新領牌照登記書、汽車各項異動登記書各一件，以及交通部公路總局新
      竹區監理所九十一年九月二十四日九一竹監車字第九一一三○四七號、同所桃
      園監理站九十二年六月二十五日竹監桃字第○九二○○一二六○○號函送汽車
      異動歷史查詢資料、台北市監理處九十一年十月一日北市監北字第○九一三九
      一七四九○○號函送車輛尋獲註銷車籍及重領車籍資料共十四紙等附卷可稽，
      惟此僅能證明上述自用小客車確為甲○○失竊之贓車，惟並無法證明被告乙○
      ○是否明知該車為贓車。
  (二)、韓宥勝之陳述不足以為不利被告之認定
    １、按「刑事訴訟法第一百五十六條第二項規定：被告之自白，不得作為有罪判
        決之唯一證據，仍應調查其他必要之證據，以察其是否與事實相符。其立法
        意旨乃在防範被告自白之虛擬致與真實不符，故對自白在證據上之價值加以
        限制，明定須藉補強證據以擔保其真實性。又利用非共同被告之共犯之自白
        或其他不利於己之陳述，為認定被告犯罪之證據，不特與利用被告自己之自
        白作為其犯罪之證明同有自白虛偽性之危險，亦不免有嫁禍於被告而為虛偽
        供述之危險。故就刑事訴訟法第一百五十六條第二項之立法意旨觀之，非共
        同被告之共犯之自白或其他不利於己之陳述，固得作為認定被告犯罪之證據
        ，但不得作為有罪判決之唯一證據，仍應調查其他必要之證據，以察其是否
        與事實相符，亦即仍須有補強證據以擔保該共犯自白之真實性，始得採為斷
        罪之依據，並非絕對可由法院自由判斷該共犯之自白或不利於己之陳述之證
        明力。若不為調查，而專憑此項供述據為被告犯罪事實之認定，即與上開規
        定有違。又上開所謂共犯，包括任意共犯及必要共犯（含對向犯罪之共犯）
        ；所謂補強證據，則指除該自白或不利於己之陳述本身之外，其他足以證明
        自白之犯罪事實確具有相當程度真實性之證據而言，雖所補強者，非以事實
        之全部為必要，但亦須因補強證據與自白之相互利用，足使犯罪事實獲得確
        信者，始足當之。」最高法院九十二年度台上字第三二八二號判決要旨採同
        一見解。
    ２、同案被告韓宥勝於警訊及原審審理時雖供稱：「乙○○知是贓車，且知該部
        Ｗ二─九三００號行照上之車身號碼、引擎號碼與實車不符，並故意出售予
        黃舜卿」、「後來因為我跟他（乙○○）感情不錯，就告訴他是贓車，我擔
        心被查獲，就請他看有沒有管道、幫我賣車。黃舜卿知道我這台喜美車是頂
        拼的贓車，因為黃舜卿跟我說是乙○○告訴他的，他也知道贓車但仍願意買
        ，是因為後來乙○○無法賣他另一部三菱的車，他才不買」云云（見偵查卷
        九五頁、原審卷第二二頁至第二三頁），惟韓宥勝是行竊犯罪之人，豈有可
        能自曝其短告知乙○○該車是贓車？韓宥勝是否確實告知乙○○該車是贓車
        ，並無補強證據可佐；假如黃舜卿明知贓車而故買之，亦係犯罪之人，豈有
        可能隨意跟他人提起，是以韓宥勝供稱「黃舜卿跟我說是乙○○告訴他的，
        他也知道贓車但仍願意買」云云，是否屬實，不無疑義。況黃舜卿於原審九
        十二年度訴字第一八六號偽造文書等案件及原審審理本案時，已陳述：其與
        乙○○交易時均不知是贓車，交車時才知車身及引擎號碼不符等語，是以韓
        宥勝上開陳述是否實在，殊有可疑。
    ３、此外，被告於九十一年七月五日向桃園縣警察局大園分局檢舉有關韓伸戎等
        人從事汽車竊盜案，經桃園縣警察局大園分局據報後循線擴大偵查，並陸續
        已將相關人員等查捕到案之事實，亦有桃園縣警察局大園分局九十一年十月
        三日警分刑字第Ｚ○○○○○○○○○號函在卷（原審卷第一三九頁），足
        徵被告辯稱：「我是在九十一年七月五日向桃園縣警察局大園分局檢舉有關
        韓宥勝等人從事汽車竊盜案，韓宥勝才咬我的」等語不虛，被告既係檢舉韓
        宥勝之人，是以韓宥勝所為不利於乙○○之證述，是否屬實，殊有疑義。
  (二)、黃舜卿之陳述不足以為不利被告之認定
    １、證人即原買受該車之黃舜卿於警詢時雖證稱：「乙○○事先知情，並跟我說
        該車引擎號碼及車身號碼不符，所以才僅以二十萬元轉售該車給伊，實際該
        車現市價是三十萬元左右」云云，惟證人黃舜卿於原審九十二年訴字第一八
        六號偽造文書等案件及本案審理時，供稱其與乙○○交易時均不知是贓車，
        否認知情，是以被告乙○○是否知情，不無疑問。
    ２、嗣於檢察官訊問時雖亦證稱：「九十一年五月底有去百億汽車廠說要買車，
        他（乙○○）介紹該車便宜問是否買，他說內部銀色改黑色；我並未買車，
        當時看車內引擎及內裝顏色不對」云云（偵卷一三七頁及背面），僅係看到
        「當時看車內引擎及內裝顏色不對」而已，惟並未證明被告對該車是贓車是
        否知情。何況被告於原審審理中亦自承：「我知道這部車本來是銀色，後來
        改變為黑色，這也是韓宥勝告訴我的：：而且該部車我也看韓宥勝開了二、
        三年了，我才沒有確認引擎號碼，我承認我是有些疏忽」等語，由此可知，
        被告乙○○因看韓宥勝開該車已二、三年，嗣後車的顏色由銀色改為黑色而
        已，韓宥勝既已使用該車二、三年，殊難懷疑韓宥勝所駕駛的車輛是贓車。
    ３、至於黃舜卿雖證實：「當時我的確有懷疑，就問乙○○為何不拿證件來對，
        乙○○此時才說證件在韓宥勝那邊：：卓文忠當場就付了五萬元訂金，簽約
        時，本來卓文忠要簽，但乙○○說不跟不認識的人簽，就由我出面當買主簽
        約」等語（見原審卷第二三頁、第一一一頁），本件黃舜卿雖有懷疑，惟韓
        宥勝確實未將證件交付乙○○，是以被告回答黃舜卿稱：「說證件在韓宥勝
        那邊」，亦無虛偽，尚難因此而為不利被告之認定。況依黃舜卿之證言，被
        告乙○○不願與不認識的人簽約，假如被告確實知情該車是贓車，豈敢將贓
        車出售予認識的人？
    ４、黃舜卿於原審審理雖證稱：「何況我和楊錦茂要跟韓宥勝買的，只是車子的
        證件用來貸款而已，至於車子本身我根本就不想要，我都放在乙○○那邊不
        管，我也有跟乙○○講，我後來用十二萬元跟韓宥勝買證件，他並沒有催我
        把車子開走」等語（原審卷九十二年七月十六日筆錄七頁），僅證稱乙○○
        對於該部車交易過程甚為清楚，惟並未證稱乙○○知情該車為贓車，是以尚
        難據黃舜卿之上開陳述而為不利被告之認定。
  (三)、其他證據亦無從為不利被告之認定
    １、證人即本案查獲警員陳立峰於原審證稱：伊接獲線報到百億修車廠現場觀察
        ，發現該車懸掛車牌與實際引擎號碼、車身號碼不符，防火牆仍為銀色，當
        時韓宥勝到北市刑大隊部說明時，仍說黃舜卿與乙○○也知道該車是頂拼的
        贓車云云（見原審卷第二五頁），韓宥勝到北市刑大隊部說明時，仍說黃舜
        卿與乙○○也知道該車是頂拼的一節，僅係共同被告之片面陳述，仍需有其
        他補強證據以佐，惟如前所述，並無確實證據足以證明原審共同被告乙○○
        所言為實在；被告業已看過韓宥勝使用該車長達二、三年之久，是以並無「
        韓某急於求售而乙○○願意配合代售」之情形發生。
    ２、乙○○雖經營汽車修理廠為業，從事中古車買賣，依交易習慣應會審慎檢視
        查明車輛狀況，其就贓車之認知能力，雖較常人為高，惟被告乙○○看到韓
        宥勝開該車業已二、三年，衡情殊難懷疑該車是贓車，是以在韓宥勝未提出
        行照等資料核符之前，居中介紹出售，不無可能，是以尚難據此認定與顯違
        常情。
    ３、乙○○謂其遲至九十一年六月五日黃某將該車退回不買時，才知悉是贓車等
        語，由於韓宥勝避不見面，致乙○○無從將該車退給韓宥勝並促其儘速取回
        ，是以尚難因該車俟同年六月十二日警方查獲而認定被告有牙保贓物之犯行
  (四)、綜上所述，被告乙○○前開辯詞，尚非無據，堪予採信，公訴人所舉之證據不
      足以證明被告犯罪。
三、此外，亦查無其他積極證據足證被告乙○○確有公訴人所指之牙保贓物犯行，自
    不能以推測或擬制之方法，以為裁判之基礎而認定被告犯罪。既不能證明被告乙
    ○○犯罪，自應為被告乙○○無罪之諭知。原審未察，逕對被告論罪科刑，自有
    未合。被告乙○○上訴意旨，否認犯罪，而指摘原判決不當，為有理由，自應由
    本院將原判決撤銷，改為被告無罪之諭知。
據上論斷，應依刑事訴訟法第三百六十九條第一項前段、第三百六十四條、第三百零
一條第一項，判決如主文。
本案經檢察官周誠南到庭執行職務。
中　　　華　　　民　　　國　　九十三　　年　　　二　　　月　　二十六　　日
                              臺灣高等法院刑事第二庭
                                  審判長法  官  蔡　長　溪
                                        法  官  楊　貴　志
                                        法  官  林　俊　益
右正本證明與原本無異。
不得上訴。
                                        書記官　陳　明　琴
中　　　華　　　民　　　國　　九十三　　年　　　二　　　月　　二十七　　日
